臺灣高雄地方法院刑事判決　　　　　　　95年度訴字第1075號
公　訴　人　臺灣高雄地方法院檢察署檢察官
被　　　告　丁○○
選任辯護人　周村來律師
　　　　　　周元培律師
被　　　告　丙○○
上列被告因殺人未遂等案件，經檢察官提起公訴（95年度偵字第
3860號），本院判決如下：
    主  文
丁○○殺人未遂，處有期徒刑伍年貳月。又犯恐嚇危害安全罪，
處有期徒刑月。應執行有期徒刑伍年月。
丙○○犯傷害罪，處有期徒刑肆月，如易科罰金，以銀元佰元
即新台幣玖佰元折算壹日。
    事  實
一、丁○○於民國94年11月24日15時30分許，駕駛車號HT-686號
    聯結車，行經高雄縣仁武鄉○○路與仁林路口，適有丙○○
    駕駛車號ZB-6820 號自小客車（為休旅車型式）附載戊○○
    ，途經上開路口等待紅綠燈，因丙○○原有迴轉之意，致小
    客車車身斜停阻擋於聯結車前，丁○○因而心生不滿，與丙○○互瞄對方一眼，並跳下聯結車對丙○○怒斥︰「看三小
    、有種就下車、看要怎樣（台語）」等語，丙○○見狀竟基
    於傷害之犯意，取出置於車上之鋁棒下車，與丁○○互毆，
    丙○○因而受有輕微擦傷（丁○○所涉傷害部分，未經告訴
    ）；丁○○則受有頭部鈍挫傷10X10 公分血腫、左肘鈍挫傷
    、右手掌鈍挫傷等傷害。繼之，丙○○跑回車上，準備駕車
    離去；丁○○因受有上開之傷害，氣憤難平，竟萌生殺人及
    毀損之犯意，旋即駕駛上開聯結車向前衝撞丙○○所駕之自
    小客車，使該車左側前車門位置遭撞擊，並以聯結車持續推
    擠，致自小客車以倒退之方式被推向後方之仁林路口處，嗣
    因後側車身碰撞交通號誌桿（起訴書誤為路燈）而停住，惟
    自用小客車左側及後側車身均嚴重凹陷，致令不堪用，此時
    丙○○見狀倉皇駕車加速往前逃跑，丁○○則因煞車不及撞
    上前開交通號誌桿後停下，見丙○○駕車駛離，即另基於恐
    嚇之故意，向丙○○大聲恫稱︰如果被我抓到要將你打死等
    語，致丙○○心生畏懼，致生危害於安全。嗣經丙○○報案
    ，經警循線查悉上情。
二、案經丁○○、丙○○訴由高雄縣政府警察局仁武分局報請臺
    灣高雄地方法院檢察署檢察官偵查起訴。
    理  由
壹、證據能力部分：
一、按被告以外之人（含被害人、告訴人、證人、共同被告等）
    於審判外之言詞，係屬傳聞證據，原則上並無證據能力，刑
    事訴訟法第159 條第1 項定有明文；又被告以外之人於偵查
    中向檢察官所為之陳述，除顯有不可信之情況者外，得為證
    據，同法第159 條之1 第2 項亦有明文。經查：證人戊○○
    於95年2 月21日在偵查中所為陳述，已依法具結，且無顯不
    可信之情況，即有證據能力。惟證人戊○○於警詢之陳述，
    屬傳聞證據，並無證據能力。
二、又共同被告，係為訴訟經濟等原因，由檢察官或自訴人合併
    或追加起訴，或由法院合併審判所形成，其間各別被告及犯
    罪事實係獨立存在，各被告對於其他共同被告之案件而言，
    為被告以外之人，具證人之適格，應依人證之調查程序傳喚
    該共同被告或共犯到場，命其立於證人之地位而為陳述；本
    件被告丁○○、丙○○雖同列為被告，惟各有獨立之犯罪事
    實，被告丙○○對被告丁○○所犯之殺人未遂、毀損及恐嚇
    犯行而言，係屬於證人之地位，如欲以被告丙○○之陳述為
    證據，應命其立於證人之地位而為陳述，始具證據能力。經
    查被告丙○○於警詢及偵查中之陳述，均未依證人之地位依
    法具結，揆諸前揭說明，自不具證據能力。
三、其餘如起訴書所引之書面證據，屬被告以外之人於審判外之
    書面陳述，原無證據能力，惟經審判長提示並告以要旨後，
    被告丁○○及其辯護人、被告丙○○，均知該書面陳述係審
    判外之書面證據，惟均未於言詞辯論終結前表示異議，本院
    審酌上開證據作成過程並無不適當之情形，又對於被告涉案
    之事實具有相當之關聯性，依刑事訴訟法第159 條之5 第2
    項之規定具有證據能力。
貳、實體方面：
甲、被告丁○○部分─
    訊據被告丁○○固坦承駕車撞擊被害人丙○○所駕之自小客
    車之事實，惟矢口否認有駕車衝撞被害人之故意，辯稱：伊
    不是故意撞丙○○，當時因遭丙○○毆打，急於離去，惟意
    識不清，致倒車時打錯檔而撞及丙○○所駕車輛云云。辯護
    人則為被告丙○○辯以：以被告所駕聯結車與丙○○所駕自
    小客車噸位差距懸殊，被告若係故意為之，自應加足馬力衝
    撞，豈會僅造成自小客車左側凹陷而車內之丙○○、戊○○
    均未受傷，並於案發後待在現場數十分鐘直至警方到場，且
    依到場員警甲○○證述，被告當時臉露恐懼神色，可見被告
    絕非故意衝撞等語。惟查：
  (一)證人丙○○於本院審理時證稱：當天在澄觀路、仁林路口因
    紅燈停在被告聯結車右前方，車頭約在其車身之中段，原來
    伊打方向燈欲左轉，但沒有左轉，可能左轉時看了被告一下
    ，引起其不滿，便於紅燈時持鐵棒下車，口中並唸著三字經
    （辱罵言語），伊下車見狀，便返回車上拿鋁棒，因被告有
    打人動作，伊即持鋁棒先出手打被告手、腳，因係亂打，不
    知有無打到其頭部，後來被告向伊道歉，伊即上車欲離開，
    但剛打排檔往前時，被告即駕聯結車以車頭撞擊伊車門，致
    其車子往右偏，當時伊猛踩油門欲離開，但大約被聯結車推
    了二、三個車道，可能是車子尾部撞到旁邊的電線桿或鐵皮
    屋的水泥才停下來，此時伊車頭方向為直行方向，聯結車車
    頭在伊左側車門邊，電線桿則在伊車後方，嗣後伊乘隙往前
    衝並停下來查看有無警察到場，但被告對伊說不要讓他抓到
    ，否則要將其打死等語（詳本院卷第79-86 頁）；證人戊○○亦證稱：當天丙○○駕車載伊自國道十號下交流道，至案
    發地欲左轉迴轉道至仁武，迴轉道距紅綠燈很近，惟遇紅燈
    ，丙○○往後看準備若無其他車輛即可迴轉，即見被告下車
    罵著三字經，手中有持某物，但沒看清楚是何物，丙○○即
    持球棒下車與被告互毆，其後被告先上車，丙○○亦上車，
    就在丙○○上車後約一秒時間，被告就駕車朝丙○○車子駕
    駛座及左後門撞過來，並以斜右方向推行至夾到電線桿或某
    物，後來丙○○乘機衝出去並停在前方加油站附近，被告則
    下車追過來對丙○○稱不要跑，被其抓到要打死等語（詳偵
    卷第11-16 頁、本院卷第82-93 頁）；證人甲○○於本院證
    稱：到現場時只見到聯結車，聯結車車損大部分都在車頭，
    其他部分不明顯，有撞到路燈致傾斜，燈泡掉落，警卷照片
    為其所拍攝，自小客車後面保險桿、鈑金及後擋風玻璃有損
    害，右側車體則未受損，照片是事發後約一、二小時在分局
    拍攝等語（詳本院卷第49-55 頁）；證人乙○○證稱：當天
    伊車子在案發現場附近之修理廠修理，聽見吵架聲後到外面
    看，見休旅車稍微斜攔在拖扳車（應係指聯結車）前面，休
    旅車司機拿鋁棒打大卡車司機，被打的人快倒下去，舉手說
    「歹勢」，接著二人持續追打，跑來跑去，之後因該二人追
    打至他處，伊即回修理廠，後來聽到車輪摩擦地面聲音，接
    著聽見「碰」一聲，伊再次出去看，見大卡車已撞倒電線桿
    ，原停於大卡車前面之休旅車左側有撞痕，車後也有受損，
    像是電線桿痕跡，聯結車司機下車叫休旅車司機（未下車）
    下來，並互罵髒話，休旅車雖然撞的很嚴重，還是開走了，
    過程中並未見到聯結車司機有拿東西等語（詳本院卷第55-6
    1 頁）。上開證人所述，對於丙○○因駕車欲迴轉與被告發
    生口角，嗣下車發生打架之事，被告因不敵致身體多處受傷
    ，繼而上車，旋即發生其所駕之聯結車衝撞丙○○所駕休旅
    車之事，致休旅車左側及車後受損，而聯結車最後撞擊路旁
    之交通號誌桿而停住，被告且自聯結車下車，對丙○○喊稱
    如被伊抓到要予以打死等語之事實，大致相符，顯堪認定，
    並有交通事故現場勘驗圖、交通事故紀錄、現場及上開聯結
    車、自小客車照片12張在卷可稽（詳警卷19-23 頁）。
  (二)本院於95年11月15日至高雄縣仁武鄉○○路與仁林路口勘驗
    結果為：(1)由國道十號高速公路下交流道後連接平面公路
    車道（以警卷第19頁交通事故現場勘驗圖所標示之車道數
    為準）；(2)被告所駕聯結車車頭已改裝，經被告、辯護人同
    意後進行模擬─(甲)倒車情形：以被告所稱當時停等紅燈時，
    自小客車車頭斜向左前方停放之位置模擬，被告將聯結車方
    向盤向右打二圈，車頭、車身均向後方倒退，而呈「  」型；
    (乙)案發時衝撞電線桿情形：被告將方向盤向右打一圈半，手
    排檔入二檔可造成當時情形，有勘驗筆錄暨照片30張在卷可
    按（詳本院卷第104-117 頁）。依被告所述，其下交流道後
    後並未變換車道，是案發時被告所駕聯結車及丙○○所駕自
    小客車係分別於第三及第二車道停等紅燈，較為可信，且依
    現場模擬情形，可知被告如欲倒車離開，其操作方向盤之方
    式與斜向衝撞前進之方式完全不同。
  (三)被告丁○○及其辯護人雖以前詞置辯，然經本院勘驗後，被
    告倒車時操作方向盤方式確與衝撞方式迥異，已如前述，且
    依案發時其所駕聯結車原停放第三車道，丙○○所駕自小客
    車停放第二車道，設若被告確因一時情急，欲倒車離開打錯
    檔，則於發覺有異時，應即剎停，以免肇事，惟事實上被告
    駕駛聯結車於第二車道撞擊休旅車後，持續將自小客車推向
    第一車道及慢車道，直至自小客車後側撞及路旁交通路誌桿
    為止，且並未因此剎停，故而當自小客車乘隙駛離後，聯結
    車仍因持續推進之力道致撞擊交通號誌桿，則被告並非倒車
    時打錯檔而撞及丙○○所駕車輛，應屬無疑。又自小客車左
    前車門遭撞擊處之鈑金向上翻起，左側車身凹陷嚴重，並有
    明顯摩擦痕跡（自前車門延續至後車門），為聯結車推擠所
    致，亦屬明顯，另車子後側玻璃碎落，車身鈑金凹陷，顯係
    撞擊交通號誌桿所致，以此觀之，當時聯結車衝撞力道必極
    猛烈、推擠亦持續相當時間，自難因休旅車內之人員身體未
    有明顯傷勢或死亡情事發生，逕認被告非故意所為。另證人
    甲○○到達現場時，丙○○已駕車離開，是其所見已非案發
    狀況，所聽聞亦為被告片面之詞，尚難逕為被告有利之認定
    。
  (四)又檢察官雖認被告於停等紅綠燈之初，有持鐵棒下車及嗣後
    駕駛聯結車二次衝撞丙○○之事實，惟查：
  (1)證人乙○○證稱：追打過程中，伊未看見聯結車司機有拿東
    西，休旅車司機則持鋁棒，伊回修理廠後，係聽見車輪摩擦
    地面聲音，接著聽見「碰」一聲，乃再次出去看，見大卡車
    已撞倒電線桿等語（詳本院卷第59、57頁）。以證人親自見
    聞被告與丙○○爭執打架過程，及聽聞車輪摩地聲音後即刻
    往外觀看，便見大卡車撞及交通號誌桿之情節觀之，被告應
    無持鐵棒與丙○○互毆及駕車二次衝撞之可能。
  (2)證人丙○○證稱：伊持鋁棒與被告互毆，要將被告之鐵棒打
    下來，伊之手、腳瘀青，惟並未驗傷等語，是以如被告手持
    鐵棒，依吾人日常之生活經驗觀察，鐵棒之材質、重量應較
    鋁棒佔優勢，惟丙○○與被告互毆結果，僅受手、腳瘀青之
    傷，被告反受有頭部鈍挫傷血腫、左肘鈍挫傷、右手掌鈍挫
    傷等傷害，顯與常情有違，是證人此部分所陳，難以令人置
    信。證人戊○○雖證稱：伊見被告與丙○○在車旁打起來，
    丙○○下車有拿棍子，剛開始伊沒有看清楚被告手上拿何東
    西，是他撞過之後，伊才確定他手上持鐵棒等語（詳本院卷
    第88、89頁），戊○○對於丙○○持何物與被告打架乙節，
    陳述明確，對於被告有無持鐵棒之情，當無法諉為不知，惟
    其竟稱未看清楚云云，是其所陳沒看清楚被告持何物乙節，
    應係迴護丙○○之詞，亦無可採。
  (3)復證人丙○○、戊○○本未料及被告上車後竟駕聯結車衝撞
    ，故於遭撞擊及推擠之際，顯正處於驚慌失措狀況，且於撞
    及後方物件時乘隙倉皇駛離，故其等對於車輛係撞及電線桿
    、鐵皮屋水泥或某物，均稱無法確定，以此觀之，自難期其
    清楚描述聯結車係一次或二次衝撞。
  (4)綜上，依證人乙○○所述，並參酌現場照片、自小客車毀損
    情形，應認被告與丙○○發生爭執之初，並未持鐵棒，且應
    僅有一次衝撞自小客車之事實。
  (五)按刑法上殺人罪與傷害致人於死罪之區別，端視行為人有無
    殺人之犯意以為斷。被害人受傷之程度及是否為致命部位，
    固可供為認定有無殺意之參考，但究不能據為絕對之標準；
    至行為人下手之情形如何，以及有無殺死被害人之動機，均
    不失為審究有無殺人犯意之重要參考資料（最高法院90年度
    台上字第461 號、同年度台上字第287 號判決意旨參照）。
    查本件係因被告與證人丙○○停車位置而起衝突，雖被告與
    丙○○素不相識，前無仇怨，惟：
  (1)因丙○○先發制人持鋁棒毆打手無寸鐵之被告，致被告受有
    頭部鈍挫傷血腫、左肘鈍挫傷、右手掌鈍挫傷等傷害，被告
    因而一時氣憤難忍，而萌殺人之動機，確有可能。
  (2)被告自承所駕聯結車總重35公噸（詳本院卷第71頁），且車
    型龐大，與自小客車之噸位、車型相差懸殊，於二車距離極
    接近之情況下，被告駕之以衝撞丙○○所駕之自小客車，則
    乘坐於休旅車內之人，其生命、身體勢將受到極度之威脅，
    被告以駕駛聯結車為業，當知之甚明。
  (3)聯結車於衝撞後，持續推擠自小客車橫越快慢車道，即使終
    致自小客車後側撞擊路旁之交通號誌桿，亦未見停止，以致
    於自小客車嗣後乘隙駛離，聯結車仍因衝撞力道猛烈隨之撞
    上交通號誌桿，使該交通號誌桿嚴重傾斜、號誌燈掉落（詳
    警卷第21-22 頁），則聯結車衝撞力道之大，可想而知，以
    此堅若磐石之車輛，用以衝撞及推擠小型自用車，若非自用
    車乘隙逃離，勢必因推擠而致車內人員有所傷亡，後果實不
    堪設想。
  (4)被告見丙○○駕車駛離現場，仍未能平息其怒氣，下車對丙○○稱不要讓其抓到，否則要將之打死等語，則其原即欲置
    丙○○於死地之決心，明顯易見。
  (5)綜上，足徵被告啟動聯結車時，確有殺人及毀損車輛之故意
    無訛。
  (六)承上所述，被告所辯各節顯係卸責之詞，不足採信。是本案
    事證明確，被告丁○○殺人、毀損及恐嚇犯行洵堪認定，應
    依法論科。
乙、被告丙○○部分─
    訊據被告丙○○坦承持鋁棒毆傷丁○○之事實，惟辯稱：因
    係丁○○持鐵棒打過來，伊才拿出鋁棒互打云云。經查：
  (一)證人丁○○於本院證稱：當時被告駕自小客車自右側變換車
    道欲左轉，因斜停於伊車子右前方擋住車道，伊乃下車與之
    理論，嗣欲離去，被告即下車並持鋁棒，伊見狀急於離開，
    被告即自後追打，傷勢集中於頭部等語（詳本院卷第71-7 4
    頁）；證人戊○○證稱：被告下車持棍子，與丁○○在車旁
    打起來等語（詳本院卷第89頁）；證人乙○○亦證稱：伊在
    修車廠後方聽見吵架聲，出來時見人行道上休旅車司機持鋁
    棒打聯結車司機，但未見聯結車司機持何物，被打的人快倒
    下去，舉手說「歹勢」，接著二人持續追打，跑來跑去等語
    （詳本院卷第56-59 頁）。上開證人就被告持鋁棒毆打丁○○之情節，互核相符，堪認被告自陳持鋁棒毆傷丁○○之事
    實為真。
  (二)被告雖以前詞置辯，惟查丁○○案發時並無持鐵棒毆打被告
    之情，業經本院認定於上（詳理由欄貳、甲、(四)所載），是
    被告所辯，並無可採。
  (三)此外，復有丁○○提出之高雄榮民總醫院、長庚紀念醫院高
    雄分院診斷證明書在卷足憑（詳警卷第17-18 頁），是本案
    事證明確，被告丙○○傷害犯行應堪認定。
丙、論罪科刑之理由
一、查被告二人行為後，刑法業於94年2 月2 日修正公布，95年
    7 月1 日起施行，而行為後法律有變更者，適用行為時之法
    律；但行為後之法律有利於行為人者，適用最有利於行為人
    之法律，刑法第2 條第1 項定有明文。又有關新舊法之比較
    ，應就罪刑有關之共犯、未遂犯、想像競合犯、牽連犯、連
    續犯、結合犯，以及累犯加重、自首減輕暨其他法定加減原
    因（如身分加減）與加減例等一切情形綜合其全部罪刑之結
    果而為比較至於易科罰金、易服勞役之折算標準，於新法施
    行後，應另依新法第2 條第1 項之規定，適用最有利於行為
    人之法律，且不在上開應綜合比較事項之列，自得依其比較
    結果，另行適用與上開綜合比較事項不同之法律（最高法院
    95年5 月23日95年度第8 次刑事庭會議決議參照）。經查：
  (1)本件被告丁○○行為時，關於未遂犯之處罰，修正前刑法第
    25條規定「已著手於犯罪行為之實行而不遂者，為未遂犯，
    未遂犯之處罰，以有特別規定者，為限」，修正前刑法第26
    條前段規定「未遂犯之處罰，得按既遂犯之刑減輕之」，而
    於95年7 月1 日刑法修正施行後，上開關於未遂犯之處罰，
    乃統一移置於修正後刑法第25條規定「已著手於犯罪行為之
    實行而不遂者，為未遂犯。未遂犯之處罰，以有特別規定者
    為限，並得按既遂犯之刑減輕之。」，上開規定，應屬法條
    順序之移置，並無法律之變更，不生法律比較適用之問題。
  (2)次按刑法第271 條之殺人罪，法定本刑為死刑、無期徒刑或
    10年以上有期徒刑，被告行為時之修正前刑法，依第64條第
    2 項規定：死刑減輕者，為無期徒刑，或15年以下12年以上
    有期徒刑，修正後刑法則規定：死刑減輕者，為無期徒刑；
    修正前刑法第65條第2 項規定：無期徒刑減輕者，為7 年以
    上有期徒刑，新刑法則規定無期徒刑減輕者，為20年以下15
    年以上有期徒刑。比較言之，以修正前刑法較有利於被告。
  (3)又刑法第354 條、第305 條、第277 條第1 項，原規定法定
    刑分別為「2 年以下有期徒刑、拘役或5 百元以下罰金」、
    「2 年以下有期徒刑、拘役或3 百元以下罰金」、「3 年以
    下有期徒刑、拘役或1 千元以下罰金」，依修正前刑法第33
    條第5 款規定罰金數額應為1 元以上；然依刑法施行法第1
    條之1 規定，刑法修正施行後，刑法分則編所定罰金之貨幣
    單位為新臺幣，且應應提高為30倍，是修正後上開各罪法定
    刑度應為「2 年以下有期徒刑、拘役或1 萬5 千元以下罰金
    」、「2 年以下有期徒刑、拘役或9 千元以下罰金」及「3
    年以下有期徒刑、拘役或3 萬元以下罰金」。而修正後刑法
    第33條第5 款提高罰金數額為新臺幣1 千元以上，並以百元
    計算之。是以上三罪修正後關於有期徒刑、拘役等自由刑雖
    未加以變更，惟就罰金數額下限則予以提高，故修正後之法
    律效果對行為人而言較屬不利。
  (4)修正前刑法第51條規定：「數罪併罰，分別宣告其罪之刑，
    依左列各款定其應執行者：」其中第5 款規定：「宣告多數
    有期徒刑者，於各刑中之最長期以上，各刑合併之刑期以下
    ，定其刑期。但不得逾二十年。」修正後刑法第51條第5 款
    則規定：「宣告多數有期徒刑者，於各刑中之最長期以上，
    各刑合併之刑期以下，定其刑期。但不得逾三十年。」，以
    修正前刑法較有利於被告。
  (5)刑法第41條第1 項前段關於易科罰金之規定，新法修正為「
    犯最重本刑為5 年以下有期徒刑以下之刑之罪，而受6 個月
    以下有期徒刑或拘役之宣告者，得以新臺幣1000元、2000
    元或3000元折算一日，易科罰金」，惟依被告行為時之刑法
    第41條第1 項前段：「犯最重本刑為5 年以下有期徒刑以下
    之刑之罪，而受6 個月以下有期徒刑或拘役之宣告，因身體
    、教育、職業、家庭之關係或其他正當事由，執行顯有困難
    者，得以1 元以上3 元以下折算一日，易科罰金」及罰金罰
    鍰提高標準條例第2 條關於「依刑法第41條易科罰金者，均
    就其原定數額提高為100 倍折算一日；法律所定罰金數額未
    依本條例提高倍數，或其處罰法條無罰金刑之規定者，亦同
    」等規定，易科罰金之折算標準最高為銀元300 元，最低為
    銀元100 元，換算為新臺幣後，最高額為新臺幣900 元，最
    低額為新臺幣300 元。比較言之，以修正前之規定對被告較
    為有利。
  (6)綜上，修正後刑法之規定均未較為有利，依刑法第2 條第1
    項前段之規定，自應以被告丁○○、丙○○行為時法即修正
    前刑法之規定，為其二人論罪科刑及定易科罰金折算標準之
    依據。至修正後第55條雖規定：「一行為而觸犯數罪名者，
    從一重處斷。但不得科以較輕罪名所定最輕本刑以下之刑」
    。即修正後，仍保留有關於想像競合犯之規定，但在科刑上
    有所限制，因此科刑之限制僅係法理之明文化，非屬法律之
    變更，無比較新舊法之問題，附此敘明。
二、查被告丁○○基於殺人、毀損之故意，著手於殺人、毀損行
    為之實施，惟僅生毀損結果，並未發生死亡之結果，則其所
    為，係犯刑法第271 條第2 項、第1 項之殺人未遂罪、第
    354 條之毀損罪。又其以一駕車衝撞之行為，同時侵害丙○○、戊○○二人之生命法益及致丙○○之自小客車鈑金毀損
    而不堪用，係屬一行為觸犯二殺人未遂及毀損罪之想像競合
    犯，應依刑法第55條之規定，從一重之殺人未遂罪處斷，因
    係未遂犯，並依刑法第25條規定，按既遂犯之刑度減輕其刑
    。又按刑法第305 條之恐嚇罪，所稱以加害生命、身體、自
    由、名譽、財產之事，恐嚇他人者，係指以使人生畏怖心為
    目的，而通知將加惡害之旨於被害人而言；被告丁○○對丙○○恫稱如被伊抓到要予以打死等語，致其心生畏懼，係犯
    刑法第305 條之恐嚇罪。被告所犯殺人未遂罪及恐嚇罪，犯
    意各別，行為態樣互異，應予分論併罰。被告丙○○所為，
    則係犯刑法第277 條第1 項之傷害罪。審酌被告丁○○與丙○○素無仇怨，僅因駕車細故即生殺人犯意，且手段兇狠，
    顯見惡性非輕，犯後猶飾詞卸責，未能坦認犯行，態度不佳
    ，惟念其因受丙○○持鋁棒毆打，而於情緒忿怒之狀態下所
    犯等一切情狀，分別量處主文所示之刑，並依修正前刑法第
    51條第5 款定其應執行之刑；另被告丙○○因駕車細故即持
    鋁棒襲人，行為固不足取，惟犯後坦承持鋁棒毆打丁○○，
    態度尚佳等情，量處如主文所示之刑，並依修正前刑法第41
    條第1 項前段諭知易科罰金之折算標準，以資懲儆。至於被
    告丙○○所持供其犯傷害罪所用之鋁棒1 枝，並未扣案，且
    非違禁物，為免日後沒收困難，爰不為沒收之諭知，併此說
    明。
據上論斷，應依刑事訴訟法第299 條第1 項前段，刑法第2 條第
1 項前段、第271 條第2項、第1 項、第354 條、第305 條、第
277 條第1 項、第25條第2 項、第55條、修正前第51條第5 款，
修正前刑法第41條第1 項前段，罰金罰鍰提高標準條例第1 條前
段、修正前同條例第2 條，判決如主文。
中　　華　　民　　國　　96　　年　　1　　月　　30 　　日
                  刑事第六庭   審判長法  官  曾逸誠
                                     法  官  林柏壽
                                     法  官　李  蓓
以上正本證明與原本無異。
如不服本判決，應於收受送達後10日內向本院提出上訴書狀（應
附繕本）。
中　　華　　民　　國　　96　　年　　1 　　月　　30　　日
　　　　　　　　　　　　　　         書記官  何慧娟
附錄本案論罪科刑法條
中華民國刑法第271條
（普通殺人罪）
殺人者，處死刑、無期徒刑或 10 年以上有期徒刑。
前項之未遂犯罰之。
預備犯第 1 項之罪者，處 2 年以下有期徒刑。
中華民國刑法第354條
（毀損器物罪）
毀棄、損壞前二條以外之他人之物或致令不堪用，足以生損害於
公眾或他人者，處2 年以下有期徒刑、拘役或5 百元以下罰金。
中華民國刑法第305條
（恐嚇危害安全罪）
以加害生命、身體、自由、名譽、財產之事，恐嚇他人致生危害
於安全者，處2 年以下有期徒刑、拘役或3 百元以下罰金。
中華民國刑法第277條
（普通傷害罪）
傷害人之身體或健康者，處3 年以下有期徒刑、拘役或1 千元以
下罰金。
犯前項之罪因而致人於死者，處無期徒刑或7 年以上有期徒刑；
致重傷者，處3 年以上10年以下有期徒刑。
